臺灣高等法院臺南分院民事判決
110年度重上字第13號
上  訴  人  張世文
被 上訴 人  楊明達

上列當事人間請求損害賠償事件，上訴人對於民國109年6月22日
臺灣臺南地方法院108年度重附民字第14號第一審判決提起上訴
，經本院刑事庭裁定移送前來（109年度重附民上字第131號），
本院於111年8月16日言詞辯論終結，判決如下：
    主      文
原判決關於駁回上訴人後開第二項之訴部分，及該部分假執行之
聲請，暨該訴訟費用部分均廢棄。
被上訴人應給付上訴人新臺幣1,665,000元，及自民國108年8月1
7日起至清償日止，按週年利率百分之5計算之利息。
其餘上訴駁回。
廢棄部分第一、二審訴訟費用由被上訴人負擔；上訴駁回部分第
二審訴訟費用由上訴人負擔。
本判決所命給付，於上訴人以新臺幣555,000元為被上訴人供擔
保後，得假執行。但被上訴人如於假執行程序實施前，以新臺幣
1,665,000元為上訴人預供擔保，得免為假執行。
    事實及理由
壹、程序方面：
  ㈠被上訴人經合法通知，未於言詞辯論期日到場，核無民事訴
    訟法第386條各款所列情形，爰依上訴人之聲請，由其一造
    辯論而為判決。
  ㈡按訴訟全部或一部之裁判，以他訴訟之法律關係是否成立為
    據者，法院得在他訴訟終結前以裁定停止訴訟程序，民事訴
    訟法第182條第1項固定有明文，惟上訴人以其欲對訴外人佘
    重龍及代書提起詐欺及偽證告訴為由，聲請停止本件訴訟程
    序云云（本院卷二第48頁），核與前開規定不符，無停止訴
    訟程序之必要，合先敘明。
貳、實體方面：
一、上訴人主張：兩造因各需金錢使用，於民國102年11月間，
    被上訴人邀上訴人將兩造共有之臺南市○○區○○○段○○○○段000
    地號土地（下稱系爭土地），向訴外人佘重龍設定抵押權各
    自借款，因佘重龍於抵押權設定時，另要求上訴人開立本票
    作為擔保，上訴人不同意，被上訴人竟偽造發票人為上訴人
    （被上訴人捺自己指印），票據號碼00000000號，票面金額
    新臺幣（下同）150萬元，未載到期日之本票1紙（下稱系爭
    本票）交付佘重龍，並指示佘重龍將借款匯入被上訴人之帳
    戶內；因被上訴人無力清償借款，佘重龍持上開本票准予強
    制執行之裁定，聲請拍賣抵押物，系爭土地上訴人所有應有
    部分2分之1於104年8月遭拍賣過戶予佘重龍，造成重大損失
    ，系爭土地市價為650萬元，爰依民法第184條、第185條、
    第216條規定，請求被上訴人給付650萬元，及自起訴狀繕本
    送達翌日起至清償日止，按週年利率百分之5計算之利息，
    並陳明願供擔保請准宣告假執行等語。
二、被上訴人則以：前開本票係上訴人拿給被上訴人，被上訴人
    補捺指印後交予佘重龍。當初兩造共同跟佘重龍借錢，佘重
    龍要上訴人簽本票，上訴人說要等匯款才簽；因上訴人在北
    部，乃將本票交予被上訴人，並說如果佘重龍把錢給兩造，
    再把本票給佘重龍。佘重龍交付之150萬元係匯予被上訴人
    等語，資為抗辯。
三、原審為上訴人敗訴之判決，上訴人不服，提起上訴，並聲明
    ： ㈠原判決關於上訴人敗訴部分廢棄。㈡被上訴人應給付上
    訴人650萬元，及自108年8月15日起至清償日止，按年息百
    分之五計算之利息。㈢願供擔保，請准宣告假執行。 
    被上訴人答辯聲明：上訴駁回。 
四、得心證之理由：
　㈠按因故意或過失，不法侵害他人之權利者，負損害賠償責任
    。故意以背於善良風俗之方法，加損害於他人者亦同。損害
    賠償，除法律另有規定或契約另有訂定外，應以填補債權人
    所受損害及所失利益為限。民法第184條第1項、第216條第1
    項定有明文。
　㈡查系爭土地原為兩造共有，權利範圍各2分之1（下分稱上訴
    人所有系爭土地、被上訴人所有系爭土地）；上訴人及被上
    訴人欲各以其所有系爭土地設定抵押權予佘重龍，以分別向
    佘重龍借款150萬元、200萬元，而於102年11月18日與佘重
    龍相約至嘉義市之蘇名雄代書事務所，簽立借款契約書及抵
    押權設定契約書，上訴人所有系爭土地並於102年12月17日
    設定普通抵押權予佘重龍，擔保102年11月18日成立之消費
    性借貸，擔保債權總金額為150萬元，清償日期為105年11月
    17日等情，為兩造所不爭執（本院卷一第52-53頁、本院卷
    二第48、124頁），並有土地登記第二類謄本附於臺灣臺南
    地方檢察署（下稱臺南地檢署）107年度營他字第187號卷可
    稽，堪予認定。
　㈢又被上訴人將系爭本票交予佘重龍，佘重龍將150萬元借款匯
    入被上訴人之帳戶等情，亦為被上訴人所不爭執（本院卷一
    第52、55頁）；其雖抗辯系爭本票係上訴人拿給伊云云，惟
    除未舉證以實其說外，其就系爭本票為何由其按捺指印一節
    ，亦無法提出合理說明；參以臺南地檢署檢察官以107年度
    營偵續字第4號偽造有價證券等案件，對被上訴人提起公訴
    ，經臺南地院108年度訴字第803號判決被上訴人無罪，上訴
    人請求檢察官上訴後，經本院109年度上訴字第942號判決撤
    銷原判決，並以被上訴人犯偽造有價證券罪，判處有期徒刑
    3年4月；被上訴人提起上訴，經最高法院110年度台上字第4
    182號判決駁回上訴確定在案，亦經本院調閱前開刑事案卷
    核閱屬實，被上訴人前開所辯，不足採信。
　㈣再佘重龍持系爭本票向臺灣臺南地方法院（下稱臺南地院）
    聲請對本票裁定准予強制執行，經臺南地院103年司票字第1
    937號於103年10月14日裁定准系爭本票得為強制執行，該裁
    定於103年11月24日確定。佘重龍持前開裁定及對被上訴人
    之執行名義，分別向臺南地院聲請對兩造所有系爭土地強制
    執行，經臺南地院103年度司執字第97534號強制執行事件拍
    賣系爭土地，佘重龍並於104年間以333萬元承受系爭土地之
    全部所有權，而於104年8月11日以拍賣為原因（原因發生日
    期：104年7月20日），登記為系爭土地之所有權人，權利範
    圍全部等情，亦為被上訴人所不爭執（本院卷一第52、54頁
    ），並有土地登記第二類謄本附於臺南地檢署107年度營他
    字第187號卷可佐，復經本院調閱前開執行案卷核閱綦詳，
    是上訴人主張其因被上訴人偽造系爭本票向佘重龍借款，致
    其所有系爭土地遭拍賣而受有損害，堪可採信。
　㈤核諸系爭土地面積3,715平方公尺，依103年之公告土地現值
    每平方公尺640元（103年度司執字第117813號執行卷第44頁
    ）計算，上訴人所有系爭土地為1,188,800元，而臺南地院
    執行處就上訴人所有系爭土地囑託翰基不動產估價師事務所
    鑑定，所得估價金額雖為1,783,000元（103年度司執字第11
    7813號執行卷第69頁），惟被上訴人所有系爭土地經執行處
    囑託華頓不動產估價師事務所鑑定，所得估價金額則為1,18
    9,000元（103年度司執字第97534號執行卷第25頁），參以
    執行處以最低拍賣價格333萬元第一次拍賣上訴人及被上訴
    人所有系爭土地時，亦無人應買，而由佘重龍以333萬元承
    受（103年度司執字第97534號執行卷第81頁），是以，上訴
    人所受損害應以1,665,000元計算為適當（計算式：3,330,0
    00÷2）。
五、綜上所述，上訴人依民法第184條、第216條規定，請求被上
    訴人給付1,665,000元，及自刑事附帶民事訴訟起訴狀繕本
    送達翌日（即108年8月17日，重附民卷第7頁，上訴人誤載
    為108年8月15日）起至清償日止，按週年利率百分之5計算
    之利息，為有理由，應予准許；逾此範圍之請求，為無理由
    ，不應准許。原審就上開應准許部分，為上訴人敗訴之判決
    ，尚有未洽，上訴意旨指摘原審判決此部分不當，求予廢棄
    改判，為有理由，爰由本院廢棄改判如主文第二項所示。至
    於上訴人之請求不應准許部分，原審為上訴人敗訴之判決，
    並駁回其假執行之聲請，經核並無不合，上訴意旨指摘原審
    判決此部分不當，求予廢棄改判，為無理由，應駁回此部分
    之上訴。又上訴人勝訴部分，上訴人陳明願供擔保請准宣告
    假執行，經核無不合，爰依其聲請併依職權分別酌定相當擔
    保金額准假執行及免為假執行。
六、本件事證已臻明確，兩造其餘攻擊、防禦方法及所用之證據
    ，經本院斟酌後，認均不足以影響本判決之結果，爰不逐一
    論列，附此敘明。
七、據上論結，本件上訴為一部有理由、一部無理由，依民事訴
    訟法第450條、第449條第1項、第79條、第463條、第390條
    第2項、第392條第2項，判決如主文。
中　　華　　民　　國　　111 　年　　9 　　月　　6 　　日
                  民事第二庭    審判長法  官  吳上康

                                      法  官  李素靖

                                      法  官  林育幟
上為正本係照原本作成。
如不服本判決，應於收受送達後20日內向本院提出上訴書狀，其未表明上訴理由者，應於提出上訴後20日內向本院補提出理由書狀（均須按他造當事人之人數附繕本）上訴時應提出委任律師或具有律師資格之人之委任狀；委任有律師資格者，另應附具律師資格證書及釋明委任人與受任人有民事訴訟法第466條之1第1項但書或第2項（詳附註）所定關係之釋明文書影本。如委任律師提起上訴者，應一併繳納上訴審裁判費。　　　　　　　　　　
中　　華　　民　　國　　111 　年　　9 　　月　　6 　　日

                                      書記官  羅珮寧

【附註】
民事訴訟法第466條之1：
⑴對於第二審判決上訴，上訴人應委任律師為訴訟代理人。但上
  訴人或其法定代理人具有律師資格者，不在此限。
⑵上訴人之配偶、三親等內之血親、二親等內之姻親，或上訴人
  為法人、中央或地方機關時，其所屬專任人員具有律師資格並
  經法院認為適當者，亦得為第三審訴訟代理人。
民事訴訟法第466條之2第1項：
  上訴人無資力委任訴訟代理人者，得依訴訟救助之規定，聲請
第三審法院為之選任律師為其訴訟代理人。